臺灣臺南地方法院刑事判決
110年度訴字第524號
公  訴  人  臺灣臺南地方檢察署檢察官
被      告  謝欣哲


選任辯護人  蔡弘琳律師
            鍾旺良律師

上列被告因傷害等案件，經檢察官提起公訴（109年度偵字第731
2號、110年度偵字第2459號），本院判決如下：
    主  文
謝欣哲犯恐嚇危害安全罪，累犯，處有期徒刑肆月，如易科罰金
，以新臺幣1仟元折算1日。
    事  實
一、緣陳清鋑（已判決）係址設於臺南市○○路0段00號「阿里巴
    巴機車出租行」（下稱阿里巴巴租車行）股東、簡延中（已
    判決）為阿里巴巴租車行實際負責人；黃康迪係址設於臺南
    市○區○○路0段00號「FUN 心騎」租車公司（下稱「FUN 心騎
    」租車行）實際負責人，因臺南轉運站攬客乙事，阿里巴巴
    租車行與「FUN 心騎」租車行素有紛爭，於民國109年1月14
    日上午11時許，因「FUN 心騎」租車公司員工周郁承在臺南
    市火車站出口廣場與阿里巴巴員工發生糾紛，阿里巴巴員工
    蔡志信（涉犯妨害自由部分，另由檢察官為不起訴處分）即
    與謝欣哲、張哲源（涉犯妨害自由部分，另由檢察官為不起
    訴處分）、黃益廷（涉犯妨害自由部分，另由檢察官為不起
    訴處分）、葉正弘（涉犯妨害自由部分，另由檢察官為不起
    訴處分）於同日晚間7時46分許，前往「FUN 心騎」租車公
    司處理糾紛，於處理過程中，謝欣哲竟基於恐嚇之犯意，向
    周郁承、梁佑誠恫嚇稱：「你們店現在關掉」，並作勢毆打
    周郁承，使周郁承、梁佑誠心生畏懼，足生危害於生命、身
    體之安全。
二、案經周郁承、梁佑誠訴請臺南市政府警察局第五分局報請臺
    灣臺南地方檢察署檢察官偵查起訴。
    理  由
壹、程序部分
一、按被告以外之人於審判外之言詞或書面陳述，除法律有規定
    者外，不得作為證據，刑事訴訟法第159條第1項定有明文。
    證人周郁承、梁佑誠於警詢所為之陳述，係被告以外之人於
    審判外之陳述，被告及其辯護人既不同意作為證據（見本院
    卷第100頁），且不符刑事訴訟法所定得例外作為證據之情
    形，自無證據能力。
二、按被告以外之人於審判外之陳述，經當事人於審判程序同意
    作為證據，法院審酌該言詞陳述或書面陳述作成時之情況，
    認為適當者，亦得為證據。當事人、代理人或辯護人於法院
    調查證據時，知有第159條第1項不得為證據之情形，而未於
    言詞辯論終結前聲明異議，視為有前項之同意，刑事訴訟法
    第159條之5定有明文。查本件認定事實所引用之其餘陳述證
    據（證人周郁承、梁佑誠於警詢所為之陳述除外），經本院
    於審理時提示檢察官、被告及其辯護人均表示無意見，迄於
    言詞辯論終結前亦未聲明異議，可視為同意作為證據，本院
    審酌該陳述證據之取得過程並無瑕疵，與本案待證事實間復
    具有相當之關聯性，以之為本案證據尚無不當，自得採為證
    據。再查其餘本案判決所引用之非陳述證據，並無證據證明
    係實施刑事訴訟程序之公務員違背法定程序所取得，自應認
    均具有證據能力。
貳、實體部分
一、訊問被告謝欣哲固不否認有於上開時、地說「你們店現在關
    掉」等語，惟矢口否認有何恐嚇犯行，辯稱：我們有去處理
    糾紛，但我們只是去瞭解，為何要打員工，我們也只是請他
    們打給他們的老闆，他們態度不好，要打不打的。當時是脾
    氣上來，但沒有惡意要做這些事情，我當時是動作比較大，
    並不是要毆打他們云云。辯護人則為被告辯護稱：1.被告固
    然有向周郁承說你們的店現在關掉，但此為對周郁承的對話
    與梁佑誠無關，但起訴書認為對梁佑誠恐嚇，此部分應有誤
    會。2.被告與周郁承的對話應該是請周郁承向告訴人黃康迪
    轉達，上開被告所述也不是對周郁承為恐嚇，另就卷內證據
    顯示，也看不出周郁承有將上情轉達給黃康迪。3.被告固然
    有作勢攻擊舉動，但從告訴人周郁承後續的舉措來看，並無
    因此心生恐懼，被告行為並無構成恐嚇危害安全罪云云。
二、經查：
  ㈠上開犯罪事實業據告訴人即證人周郁承證稱：「…當天晚上又
    有一群人開了三台車來『FUN心騎』店裡，下車後就嗆說是灣
    裡虎霸的人，並且要我們的客人不要在我們這裡租車，當時
    我跟梁佑誠都在櫃台，其中謝欣哲要找我們老闆出來處理事
    情，並說今天老闆不出來的話，明天就開六台車來，而且還
    要請我們老闆去灣裡泡茶，他們一直叫我跟梁佑誠打電話給
    老闆，並一直圍在櫃台嗆我們，謝欣哲問我一個月薪水多少
    ?他一天要3千請我，我就請他不要拗我，謝欣哲就作勢要打
    我，梁佑誠就叫我先離開，由他來跟他們處理。」等語（見
    偵三卷第247頁）。另告訴人即證人梁佑誠亦證稱：「(剛剛
    周郁承所述，在109年1月14日下午7時左右在「FUN心騎」，
    你是否有在場？)有。狀況就如剛剛周郁承所述。(當時你會
    感到害怕？)我很害怕，不過我比較怕陳清鋑跟簡延中。」
    等語（見偵三卷第248頁）。
  ㈡又經本院勘驗當日現場錄影光碟結果：「B（蔡志信）：長腳
    仔，你知不知道上午發生甚麼事啊！A（周郁承）:我不知道
    ！我是晚班的。B：你沒叫你老闆趕快回來看要怎樣處理！C
    （謝欣哲）：我沒耐性了，還不趕快叫你老闆快一點，真的
    啦！B：不然你叫警察來也沒關係，叫、叫、叫，快一點叫
    ，看你要叫警察還是要叫兄弟來，也都0K!」、「C：(凶狠
    口氣）你老闆哩！A：沒接電話！C：不接電話，那你跟他說
    那不好意思了，我叫你們下班了，（凶狠口氣喊說)你們店
    現在關掉！」、「A：你們這樣給我凹蠻甚麼！B：我沒有喔
    ！C：(凶狠口氣）你在說什麼！你說什麼！嘿，你說什麼，
    不要拉我，我要聽他說什麼，幹你娘！」等語，隨後「A走
    出『FUN心騎』店外並走向上方中央畫面，B、C跟隨於後。C大
    步走向A，面朝A與之對話並作勢毆打A，但遭一旁男子以左
    手拉住外套攔阻其向前。」此有，本院110年10月26日勘驗
    筆錄可參（見本院卷第159-160頁）。
　㈢按刑法第305條之恐嚇罪，所稱以加害生命、身體、自由、名
    譽、財產之事，恐嚇他人者，係指以使人生畏怖心為目的，
    而通知將加惡害之旨於被害人而言。是恐嚇罪之成立以行為
    人將加害之事實，通知被害人，使其心生畏懼為已足，並不
    以行為人真有加害之意為必要，亦不以事後行為人有去實際
    加害被害人為必要；且被害人是否心生畏懼，乃應本於社會
    客觀經驗法則以為判斷基準。查被告係與數名友人（未構成
    共同正犯）同往「FUN 心騎」租車行，且同行友人曾對告訴
    人嗆聲「要叫警察還是要叫兄弟來，也都0K!」之語，已足
    使告訴人等產生心理壓力，同時被告一直是以兇狠口氣對告
    訴人講話，更足使告訴人等心生畏懼，接著被告又以兇狠口
    氣喊說你們店現在關掉！之後更作勢毆打告訴人周郁承，客
    觀上益徵被告之兇狠態度，自足令告訴人等心生畏懼無訛。
    再被告為上開恐嚇言行時，除告訴人周郁承在場外，告訴人
    梁佑誠亦同在店內櫃台目睹一切，則被告喊說你們店現在關
    掉之語自非僅對告訴人周郁承一人所言，被告所辯未對告訴
    人梁佑誠恐嚇乙節顯非屬實。 
　㈣綜上，被告所辯無非事後畏罪卸責之詞，均無理由。本件事
    證已臻明確，被告犯行堪以認定，應依法論科。　
三、論罪科刑 
  ㈠核被告所為，係犯刑法第305條之恐嚇危害安全罪。被告先恫
    嚇稱：「你們店現在關掉」，之後又作勢毆打周郁承，係於
    相近時間密接為之，犯罪目的與侵害法益復同一，在刑法評
    價上以視為數個舉動之接續施行，合為包括之一行為予以評
    價較為合理，應認係接續犯而論以一恐嚇危害安全罪。又被
    告係以一恐嚇行為，同時對告訴人周郁承、梁佑誠為恐嚇，
    侵害2人法益，為同種想像競合犯，應依刑法第55條之規定
    ，從一重之恐嚇危害安全罪論斷。再被告於105年間因詐欺
    、偽造文書案件，經本院105年度訴字第568號、105年度簡
    字第1734號判決，分別判處有期徒刑二年二月、四月確定，
    嗣經本院以106年聲字第607號裁定應執行有期徒刑二年四月
    確定，並於108年1月8日因縮刑期滿假釋出監，於109年1月2
    8日執行完畢，有臺灣高等法院被告前案紀錄表可稽，其於
    受有期徒刑之執行完畢後，5年內故意再犯本件有期徒刑以
    上之刑之罪，為累犯，應依刑法第47條第1項之規定加重其
    刑。至司法院釋字第775號解釋，依解釋文及理由之意旨，
    係指構成累犯者，不分情節，一律加重最低本刑，於不符合
    刑法第59條所定要件之情形下，致生行為人所受之刑罰超過
    其所應負擔罪責之個案，不符罪刑相當原則、比例原則。於
    此範圍內，在修正前，為避免發生上述罪刑不相當之情形，
    法院就該個案應裁量是否加重最低本刑；依此，該解釋係指
    個案應量處最低法定刑、又無法適用刑法第59條在內減輕規
    定之情形，法院應依此解釋意旨裁量不予加重最低本刑（最
    高法院108 年度台上字第338號、第976號判決意旨參照），
    審酌被告未因前罪（詐欺等罪）徒刑執行完畢而有所警惕，
    猶故意再犯本案犯罪，可認其有特別惡性及對刑罰反應力薄
    弱，依刑法第47條第1項規定加重法定最低本刑之結果，並
    無上開解釋所指罪刑不相當之情形，自仍有上開刑法第47條
    第1項規定之適用，併此敘明。　　　  
  ㈢爰審酌被告因車行經營細故而前往找告訴人等處理，竟未能
    理性解決問題，任意對告訴人等為恐嚇行為，破壞國家法紀
    ，所為自應予非難，再參酌告訴人等所受心理恐懼，雙方迄
    今仍未能達成和解獲致原宥，且被告事後仍否認犯行，犯後
    態度難稱良好，及被告自陳國中畢業，家裡有母親、妹妹，
    現在以賣海鮮為業等一切情狀，量處如主文所示之刑，並諭
    知易科罰金之折算標準，以資懲儆。
據上論斷，應依刑事訴訟法第299條第1項前段，刑法第305條、
第41條第1項前段、第47條第1項，刑法施行法第1條之1，判決如
主文。
本案經檢察官黃榮加提起公訴，檢察官董和平到庭執行職務。

中　　華　　民　　國　　111 　年　　3 　　月　　15　　日
　　　　　　　　　刑事第二庭  審判長  法　官  彭喜有
                                      法  官  洪士傑
                                      法  官  蔡盈貞
以上正本證明與原本無異
如不服本判決應於收受本判後20日內向本院提出上訴書狀，並應
敘述具體理由。其未敘述上訴理由者，應於上訴期間屆滿後20日
內向本院補提理由書狀（均須按他造當事人之人數附繕本）「切
勿逕送上級法院」。
  　　　　　　　　　　　　　　　書記官　陳冠廷
中　　華　　民　　國　　111 　年　　3 　　月　　15　　日
附錄本案論罪科刑法條全文
中華民國刑法第305條：
以加害生命、身體、自由、名譽、財產之事恐嚇他人，致生危害
於安全者，處 2 年以下有期徒刑、拘役或 9 千元以下罰金。